臺灣高雄地方法院刑事判決　　　　　109年度審金訴字第100號
公　訴　人　臺灣高雄地方檢察署檢察官
被　　　告　劉美萱


選任辯護人　楊啟志律師
　　　　　　林鼎越律師
上列被告因詐欺等案件，經檢察官提起公訴（109年度偵字第000
00號）及移送併辦（臺灣橋頭地方檢察署109年度偵字第12982號
），被告於本院準備程序進行中，對被訴事實為有罪之陳述，經
本院合議庭裁定由受命法官獨任進行簡式審判程序，判決如下：
    主  文
劉美萱犯三人以上共同犯詐欺取財罪，處有期徒刑捌月。緩刑參
年，並應履行如【附表】所示之負擔。
    事  實
一、劉美萱於民國109年6月間某日起，參與綽號「長宏KT」、「
    雨婕」、「佩茹」等人及其他姓名年籍不詳之成年人共同組
    成之具有持續性、牟利性、有結構性之詐欺集團犯罪組織（
    下稱詐欺集團），擔任領款車手，與姓名、年籍不詳，自稱
    「長宏KT」之成年男子及其他詐欺集團成員共同意圖為自己
    不法之所有，基於三人以上共同犯詐欺取財及洗錢之犯意聯
    絡，先由劉美萱提供其所申辦之合作金庫銀行東高雄分行00
    0-0000000000000號帳戶及提款卡供詐欺集團使用，再由劉
    美萱依詐欺集團成員之指示前往領款，並分得所提款項金額
    4％作為報酬，且每日最少可獲得新臺幣（下同）1萬元報酬
    ，以牟利。嗣由姓名、年籍不詳之詐欺集團成員於109年6月
    27日，以LINE傳訊息予林聰禮，假冒為友人楊秀月，佯稱：
    因手機掉到水溝，要求林聰禮加入其手機門號及LINE云云，
    復於3日後，謊稱：其資金周轉不靈需急用金，向其借款，
    並要求其匯款至劉美萱上開帳號云云，致林聰禮陷於錯誤，
    而於109年6月29日上午11時34分，至台中銀行溪湖分行，將
    37萬元匯入劉美萱上開帳戶。劉美萱再依詐欺集團成員之指
    示，於109年6月29日13時許，騎乘車牌號碼000-000號普通
    重型機車至高雄市○○區○○○路000號之合作金庫左營分
    行自動櫃員機，以每次提領3萬元，分5次，共提領15萬元；
    復於109年6月29日13時54分許，到高雄市○○區○○○路
    000號1樓合作金庫鼓山分行，臨櫃提領22萬元，得手後，復
    依詐欺集團成員之指示，109年6月29日14時許，將上開37萬
    元款項，持至高雄市○○區○○○路000號第一銀行博愛分
    行旁之博愛立信停車場內，交予「長宏KT」指定之暱稱「外
    務林先生」之詐欺集團成員，以隱匿犯罪所得，並分得所提
    款項金額1萬5千元之報酬以牟利。嗣劉美萱因第一銀行帳戶
    被列為警示帳戶，遂於109年7月1日14時55分許，於有偵查
    犯罪職權之機關或公務員尚未發覺其犯罪前，前往高雄市政
    府警察局左營分局新莊派出所（下稱新莊派出所），向警坦
    承提領上揭帳戶內款項後交給他人，並主動將本案及另案報
    酬合計2萬4千元交予警方查扣，並坦承上開情節，自首而願
    接受裁判。
二、案經林聰禮訴由高雄市政府警察局鼓山分局移送臺灣高雄地
    方檢察署檢察官偵查起訴及臺灣橋頭地方檢察署檢察官移送
    併辦。
    理  由
壹、程序部分：
    按被告劉美萱所犯為死刑、無期徒刑、最輕本刑3年以上有
    期徒刑以外之罪，亦非屬高等法院管轄之第一審案件，其於
    準備程序進行中，對被訴事實為有罪之陳述，經告知簡式審
    判程序之旨，並聽取檢察官、被告之意見後，本院合議庭依
    刑事訴訟法第273條之1第1項裁定進行簡式審判程序，是本
    案之證據調查，依同法第273條之2規定，不受同法第159條
    第1項、第161條之2、第161條之3、第163條之1，及第164條
    至第170條所規定證據能力認定及調查方式之限制。
貳、實體部分：
一、前揭事實，業經被告劉美萱於本院審理時坦承不諱，核與證
    人林聰禮於警詢時之證述情節相符，且有林聰禮之台中銀行
    存摺及明細、台中銀行國內匯款申請書回條、LINE對話紀錄
    各1份、合作金庫明細照片、被告在合作金庫鼓山分行臨櫃
    提領22萬元之照片、被告騎機車之照片各1張、被告前往合
    作金庫左營分行及鼓山分行之自動櫃員機及臨櫃提領影像光
    碟各1片、合作金庫商業銀行東高雄分行109年10月8日合金
    東高雄字第1090003758號函文暨檢附被告前揭帳戶之新開戶
    建檔登錄單、歷史交易明細查詢結果、高雄市政府警察局左
    營分局扣押筆錄、扣押物品目錄表、合作金庫銀行存摺影本
    各1份、劉美萱手機截圖相片紀錄表24張附卷可憑，足認被
    告之自白與事實相符，故本件事證明確，被告前揭犯行，堪
    認定，應依法論科。
二、論罪部分：
㈠、按組織犯罪防制條例所稱之犯罪組織，係指3人以上，以實
    施強暴、脅迫、詐欺、恐嚇為手段或最重本刑逾5年有期徒
    刑之罪，所組成具有持續性或牟利性之有結構性組織；而所
    稱有結構性組織，係指非為立即實施犯罪而隨意組成，不以
    具有名稱、規約、儀式、固定處所、成員持續參與或分工明
    確為必要，同條例第2條第1、2項分別定有明文。查：本件
    詐欺集團成員係以上述詐欺手法，向林聰禮詐騙金錢；且由
    被告與「雨婕」、「佩茹」、「長宏KT」專員之LINE內對話
    內容可知，渠等具有上下聯繫、指派工作或擔任車手取款等
    ，堪認其所參與之集團，係透過縝密之計畫與分工，成員彼
    此相互配合，由多數人所組成，於一定期間內存續，以實施
    詐欺為手段而牟利之具有完善結構之組織，其屬3人以上，
    以實施詐術為手段，所組成具有持續性或牟利性之有結構性
    組織之犯罪組織。
㈡、核被告劉美萱所為，係違反組織犯罪防制條例第3條第1項後
    段之參與犯罪組織罪、刑法第339條之4第1項第2款之三人以
    上共同詐欺取財罪及違反洗錢防制法第14條第1項之一般洗
    錢罪。
㈢、被告雖僅從事提領款項之車手工作，然該集團詐欺之犯罪型
    態，係由多人分工方能完成，倘其中某一環節脫落，將無法
    順利達成詐欺結果，該集團成員雖因各自分工不同而未自始
    至終參與其中，惟其等所參與之部分行為，仍係利用集團其
    他成員之行為，以遂行犯罪目的，是被告主觀上既有參與詐
    欺犯罪之認識，客觀上亦有行為之分工，自應對各該參與之
    不法犯行及結果共同負責。故被告與與「長宏KT」、「雨婕
    」、「佩茹」等詐欺成員間，對本案犯行，有犯意聯絡及行
    為分擔，應論以共同正犯。
㈣、被告於密切接近之時間、地點，將林聰禮遭詐騙之款項，以
    自動提款機及臨櫃方式先後提領6次之行為，其主觀上係基
    於同一犯意，在密接時、地，加以侵害，獨立性薄弱，均應
    評價論以接續犯，較為合理。
㈤、①本案係被告擔任提款車手之最先繫屬之案件，有臺灣高等
    法院被告前案紀錄表1份存卷可查。②被告係以一行為同時
    觸犯參與犯罪組織罪、三人以上共同詐欺取財罪、一般洗錢
    罪之三罪名，依據最高法院109年度台上字第3945號判決意
    旨，及刑法第55條規定，應從一重之三人以上共同詐欺取財
    罪處斷。
㈥、被告於警方尚未掌握相關事證，並合理懷疑其涉犯本件詐欺
    犯行前，即主動向警方供承前開犯行，並將其於本案及他案
    所涉嫌提領之詐欺所得報酬，合計2萬4千元交予警方查扣，
    進而願意接受裁判等情，有被告之警詢筆錄及高雄市政府警
    察局左營分局偵查報告附卷足參（見併警卷第38頁至第42頁
    、130頁），是被告在有偵查犯罪職權之公務員或機關發覺
    其犯罪前，既已主動向員警供承上開詐欺案情，接受裁判，
    符合自首要件，應依刑法第62條前段之規定減輕其刑。
㈦、按想像競合犯之處斷刑，本質上係「刑之合併」。其所謂從
    一重處斷，乃將想像競合犯組成之評價上數罪，合併為科刑
    一罪，其所對應之刑罰，亦合併其評價上數罪之數法定刑，
    而為一個處斷刑。易言之，想像競合犯侵害數法益者皆成立
    犯罪，論罪時必須輕、重罪併舉論述，同時宣告所犯各罪名
    ，包括各罪有無加重、減免其刑之情形，亦應說明論列，量
    刑時併衡酌輕罪部分量刑事由，評價始為充足，然後依刑法
    第55條前段規定「從一重處斷」，非謂對於其餘各罪可置而
    不論。因此，法院決定處斷刑時，雖以其中最重罪名之法定
    刑，做為裁量之準據，惟於裁量其輕重時，仍應將輕罪合併
    評價在內（最高法院108年度台上字第4405、4408號判決意
    旨參照）。查：被告於本院審理時，自白違反洗錢防制法之
    犯行，合於洗錢防制法第16條第2項之減刑規定。惟因被告
    所為已依想像競合之規定從一重論以三人以上共同犯詐欺取
    財罪，無以再依上開規定於其所犯洗錢犯行罪名中減輕其刑
    ，然就此等有利被告事項仍應為充分評價，自應作為刑法第
    57條量刑審酌之事由，附此說明。
三、科刑部分：
㈠、本院審酌被告僅因貪圖私利，擔任提領贓款之車手，使詐騙
    集團得以順利獲得贓款，造成林聰禮之財產損失，同時使詐
    騙集團之其他成員得以隱匿真實身分，助長詐欺犯罪之歪風
    ，增加犯罪查緝之困難，破壞社會成員間之互信基礎，行為
    實可議。惟考量被告坦承犯行，並賠償林聰禮損失，獲得林
    聰禮之諒解，有調解筆錄、刑事陳述狀各1份存卷可查（見
    審金訴卷第77頁至第79頁）；且被告先前無刑案紀錄之素行
    ，有臺灣高等法院被告前案紀錄表1份在卷可考；參以被告
    係擔任車手，與在機房內，擔任話務手者不同，為警查獲之
    風險較高；再者，如前所載，被告有自白洗錢之犯行，應予
    從輕量刑，又有自首減刑之適用；兼衡以被告於警詢時自述
    之智識程度、家庭生活狀況等一切情狀，量處如主文所示之
    刑。
㈡、查被告未曾因故意犯罪受有期徒刑以上刑之宣告，已如前述
    ，因一時失慮誤罹刑章；又獲得林聰禮之諒解，被告經此罪
    刑之宣告後，當知所警惕；復斟酌林聰禮請求本院給予被告
    為緩刑宣告等情；又被告同一時間所另犯提領溫瑞鳳受詐欺
    款項部分，亦與溫瑞鳳達成調解，有新竹市東區調解委員會
    調解筆錄1份存卷可查（見審金訴卷第141頁），雖由臺灣橋
    頭地方法院另案審理中，然本院再三考量上情，願給予被告
    自新之機會，因認對被告所宣告之刑，以暫不執行為適當，
    依刑法第74條第1項第1款，宣告緩刑3年，並依刑法第74條
    第2項第3款規定，命被告應依【附表】所示之調解筆錄內容
    履行，遵期給付林聰禮所約定之金額。被告須於緩刑期間審
    慎行事，如於緩刑期間內又犯罪，或違反前開所定負擔情節
    重大，得依法撤銷緩刑，執行原宣告之刑。
四、應否宣告強制工作部分：
㈠、按行為人以一行為觸犯組織犯罪防制條例第3條第1項後段之
    參與犯罪組織罪，及刑法第339條之4第1項第2款之加重詐欺
    取財罪，依刑法第55條前段規定從一重之加重詐欺取財罪處
    斷而為科刑時，於有預防矯治其社會危險性之必要，且符合
    比例原則之範圍內，由法院依組織犯罪防制條例第3條第3項
    規定，一併宣告刑前強制工作（最高法院108年度台上大字
    第2306號裁定意旨參照）。是前揭最高法院裁定意旨，固認
    想像競合犯各罪所規定之刑罰、沒收及保安處分等相關法律
    效果，均應一併適用。然上開最高法院裁定亦明白指出，該
    條例所規定之強制工作性質上原係對於有犯罪習慣，或因遊
    蕩、懶惰成習而犯罪者，所為之處置，修正後之組織犯罪防
    制條例既已排除常習性要件，故於判斷是否應依該條例第3
    條第3項規定為強制工作之宣告時，應由法院視被告行為之
    嚴重性、表現之危險性、對於未來行為之期待性，以及所採
    措施與預防矯治目的所需程度，於有預防矯治其社會危險性
    之必要，且符合比例原則之範圍內，為合目的性之裁量。
㈡、查①被告於本案中係受「長宏KT」指示擔任車手，參與之程
    度較低；②被告主要在自營餐廳工作，有被告與「長宏KT」
    之對話紀錄可佐，可信性不低，被告顯有正當之工作，難認
    是遊蕩、懶惰成習而犯罪者；③被告約29歲之人，正值人生
    精華時期，由其前科資料可知，被告非有犯罪習性，故基於
    前揭最高法院之裁定意旨，應認被告尚無諭知強制工作之必
    要。
五、被告參與本案犯行之不法所得為1萬5千元乙節，業據被告於
    偵訊及本院審理時供承在卷（見偵卷第56頁、審金訴卷第41
    頁）。惟被告業與林聰禮達成調解，已給付40,800元與林聰
    禮等節，有本院調解筆錄及110年5月4日刑事陳報狀在卷可
    查（見審金訴卷第77頁、第143頁），已足剝奪其犯罪利得
    ，如在本案另沒收被告上揭犯罪所得，將使被告承受過度之
    不利益，顯屬過苛，故依刑法第38條之2第2項之規定，不予
    宣告沒收。
六、又臺灣橋頭地方檢察署以109年度偵字第12982號移送併辦部
    分，與本案事實欄記載林聰禮遭詐欺之犯罪事實相同，係同
    一案件，原即屬本案應予審理之事實，附此敘明。
據上論斷，應依刑事訴訟法第273條之1第1項、第299條第1項前
段，組織犯罪防制條例第3條第1項後段，洗錢防制法第14條第1
項，刑法第11條前段、第28條、第339條之4第1項第2款、第55條
、第62條前段、第74條第1項第1款、第2項第3款、第38條之2第2
項，刑法施行法第1條之1第1項，判決如主文。
本案經檢察官劉河山提起公訴，檢察官周韋志移送併辦，檢察官
范文欽到庭執行職務。
中    華    民    國   110    年    11    月    9     日
                  刑事第五庭    法  官  陳川傑
以上正本證明與原本無異。
如不服本判決應於收受本判後20日內向本院提出上訴書狀，並應
敘述具體理由。其未敘述上訴理由者，應於上訴期間屆滿後20日
內向本院補提理由書狀（均須按他造當事人之人數附繕本）「切
勿逕送上級法院」。
因疫情而遲誤不變期間，得向法院聲請回復原狀。
中    華    民    國   110    年    11    月    9     日
                                書記官  王翌翔
　
附錄本案論罪科刑之法條全文：
中華民國刑法第339條之4
犯第 339 條詐欺罪而有下列情形之一者，處 1 年以上 7 年以
下有期徒刑，得併科 1 百萬元以下罰金：
一、冒用政府機關或公務員名義犯之。
二、三人以上共同犯之。
三、以廣播電視、電子通訊、網際網路或其他媒體等傳播工具，
    對公眾散布而犯之。
前項之未遂犯罰之。
 
組織犯罪防制條例第3條第1項
發起、主持、操縱或指揮犯罪組織者，處3年以上10年以下有期
徒刑，得併科新臺幣1億元以下罰金；參與者，處6月以上5年以
下有期徒刑，得併科新臺幣1千萬元以下罰金。但參與情節輕微
者，得減輕或免除其刑。
 
洗錢防制法第14條
有第二條各款所列洗錢行為者，處 7 年以下有期徒刑，併科新
臺幣 5 百萬元以下罰金。
前項之未遂犯罰之。
前二項情形，不得科以超過其特定犯罪所定最重本刑之刑。
　
【附表】：本院調解筆錄之內容（本院審金訴字卷第77頁至第78
          頁），若有誤載，以前揭調解筆錄內容為依據。
┌───────────────────────────────┐
│相對人劉美萱願給付聲請人林聰禮新臺幣（下同）壹拾貳萬元，給付方│
│式分別為：㈠當場給付現金參萬元，並經聲請人如數點收無訛。㈡餘款│
│玖萬元，自民國110年2月5日起至清償完畢為止，每月為一期，按月於 │
│每月5日前給付新臺幣陸仟元。㈢如有一期未給付，尚未到期部分視為 │
│全部到期。                                                    │
└───────────────────────────────┘